臺灣新北地方法院刑事判決
111年度金訴字第603號
公  訴  人  臺灣新北地方檢察署檢察官
被      告  楊曜郢



上列被告因違反洗錢防制法等案件，經檢察官提起公訴（110年
度偵字第43704號），被告於本院準備程序中，就被訴事實為有
罪之陳述，經本院合議庭裁定由受命法官獨任進行簡式審判程序
，判決如下：
    主    文
戊○○犯如附表主文欄所示之罪，各處如附表主文欄所示之刑。應
執行有期徒刑壹年肆月。
未扣案之犯罪所得新臺幣貳仟元沒收，於全部或一部不能沒收或
不宜執行沒收時，追徵其價額。
    犯罪事實
一、戊○○雖預見無故雇用他人提供帳戶資料、從事提領現金，再
    傳遞現金與不明第三人之舉，極有可能係為詐欺集團取得犯
    罪所得款項，並掩飾詐欺所得之實際去向、所在，製造金流
    斷點，而參與具有持續性、牟利性、有結構性之詐欺集團組
    織，並犯三人以上共同詐欺取財罪及一般洗錢罪，竟為獲取
    與所付勞力顯不相當之高額報酬，在縱渠行為可能係參與詐
    欺集團組織犯罪之一部分，亦不違背其本意之情況下，基於
    參與犯罪組織、與真實姓名年籍不詳LINE暱稱為「林佳慧」
    、「傑」之人及渠等所屬之詐欺集團成員共同意圖為自己不
    法之所有，三人以上詐欺取財及一般洗錢之不確定故意犯意
    聯絡，於民國110年8月底某日，加入某真實姓名年籍不詳之
    成年人所發起、主持之3人以上以實施詐術為手段所組成具
    有持續性、牟利性之有結構性詐欺集團組織，並先行提供其
    設於中華郵政股份有限公司帳號00000000000000號帳戶（下
    稱系爭帳戶）之帳號給「林佳慧」，作為遂行詐欺之收款工
    具，俟該詐欺集團不詳成員以如附表所示之詐欺方式訛騙如
    附表所示之告訴人，致其等陷於錯誤，而陸續於如附表所示
    之時間，匯款至系爭帳戶，旋由「傑」以LINE告知戊○○應提
    領之款項，由戊○○於如附表所示之時間、地點，提領如附表
    所示之金額，再於同日18時許，在新北市板橋區大觀路2段2
    65巷內之公園，先自所提領之金額取出新臺幣（下同）2,00
    0元作為報酬，再將餘款119,000元交給「傑」所派來自稱外
    務之同集團成員收取，藉以製造金流之斷點，致無從追查前
    揭犯罪所得之去向，而掩飾或隱匿該等犯罪所得。
二、案經如附表所示之告訴人訴由新北市政府警察局土城分局報
    告臺灣新北地方檢察署檢察官偵查起訴。
　　理    由
一、證據能力部分：
    本案被告戊○○所犯係死刑、無期徒刑或最輕本刑為3年以上
    有期徒刑或高等法院管轄第一審案件以外之罪，其於準備程
    序期日就被訴事實為有罪之陳述，經本院告知簡式審判程序
    之旨，並聽取公訴人及被告之意見後，經合議庭依刑事訴訟
    法第273條之1第1項規定裁定由受命法官獨任進行簡式審判
    程序。是本案之證據調查，依刑事訴訟法第273條之2規定，
    不受同法第159條第1項、第161條之2、第161條之3、第163
    條之1及第164條至第170條規定之限制，先予敘明。另組織
    犯罪防制條例第12條第1項中段雖規定：「訊問證人之筆錄
    ，以在檢察官或法官面前作成，並經踐行刑事訴訟法所定訊
    問證人之程序者為限，始得採為證據」，惟本院認定被告參
    與犯罪組織之犯罪事實，並未引用如附表所示之告訴人於警
    詢之證述，自與前開規定無違，附此敘明。
二、認定本案犯罪事實之證據及理由：
　　上揭犯罪事實，業據被告坦承不諱（見偵卷第5至9、73至75
    頁、金訴卷第60、68頁），核與證人即告訴人丙○○於警詢之
    證述（見偵卷第13至17頁）、證人即告訴人甲○○於警詢之證
    述（見偵卷第25至28頁）、證人即告訴人丁○○於警詢之證述
    （見偵卷第37至39頁）相符，並有告訴人甲○○提出之華南銀
    行自動櫃員機交易明細表（見偵卷第33頁）、被告郵局帳戶
    之基本資料、客戶歷史交易清單（見偵卷第46至47頁）、提
    款畫面截圖（見偵卷第49至50頁）、被告提出之LINE對話紀
    錄截圖（見偵卷第51至55頁）在卷可稽，足認被告具任意性
    之自白與事實相符。本案事證明確，被告犯行堪以認定，應
    予依法論科。
三、論罪科刑：
㈠、論罪：
    核被告所為，係犯組織犯罪防制條例第3條第1項後段之參與
    犯罪組織罪、刑法第339條之4第1項第2款之三人以上共同詐
    欺取財罪及洗錢防制法第14條第1項之一般洗錢罪。
㈡、共同正犯：
    被告與「林佳慧」、「傑」及渠等所屬之詐欺集團成員間，
    有犯意聯絡及行為之分擔，應論以共同正犯。
㈢、罪數：
  1.被告對如附表所示之告訴人遭詐欺之款項多次提領之行為，
    均係為達到詐欺取財之目的，而侵害其等之同一財產法益，
    各行為之獨立性均極為薄弱，難以強行分開，依一般社會健
    全觀念，應就被告多次領款行為，視為數個舉動之接續施行
    ，合為包括之一行為予以評價，論以接續犯之一罪。
  2.按加重詐欺罪，係侵害個人財產法益之犯罪，其罪數之計算
    ，核與參與犯罪組織罪之侵害社會法益有所不同，審酌現今
    詐欺集團之成員皆係為欺罔他人，騙取財物，方參與以詐術
    為目的之犯罪組織。倘若行為人於參與詐欺犯罪組織之行為
    繼續中，先後多次為加重詐欺之行為，因參與犯罪組織罪為
    繼續犯，犯罪一直繼續進行，直至犯罪組織解散，或其脫離
    犯罪組織時，其犯行始行終結。故該參與犯罪組織與其後之
    多次加重詐欺之行為皆有所重合，然因行為人僅為一參與犯
    罪組織行為，侵害一社會法益，屬單純一罪，應僅就「該案
    中」與參與犯罪組織罪時間較為密切之首次加重詐欺犯行論
    以參與犯罪組織罪及加重詐欺罪之想像競合犯，而其他之加
    重詐欺犯行，祗需單獨論罪科刑即可，無需再另論以參與犯
    罪組織罪，以避免重複評價。是如行為人於參與同一詐欺集
    團之多次加重詐欺行為，因部分犯行發覺在後或偵查階段之
    先後不同，肇致起訴後分由不同之法官審理，為裨益法院審
    理範圍明確、便於事實認定，即應以數案中「最先繫屬於法
    院之案件」為準，以「該案件」中之「首次」加重詐欺犯行
    與參與犯罪組織罪論以想像競合（最高法院109年度台上字
    第3945號判決意旨參照）。查被告係於110年8月底某日加入
    本案詐欺集團，為警查獲前均在參與犯罪組織之繼續中，被
    告與所屬之詐欺集團之成員先後共犯之加重詐欺取財行為，
    係以如附表編號1所示之告訴人於110年9月2日17時18分25秒
    匯款入被告銀行帳戶，為渠首次加重詐欺取財之犯行，其後
    之犯行，乃為被告參與組織之繼續行為，復核本案繫屬於本
    院時，被告尚無其他涉及詐欺集團犯罪之案件繫屬於法院，
    有其臺灣高等法院被告前案紀錄表在卷可考（見金訴卷第13
    至14頁），依前開說明，被告所犯之參與犯罪組織罪即應與
    上開首次之加重詐欺罪論以想像競合，從一重之三人以上共
    同詐欺取財罪論處。
  3.被告所犯三人以上共同詐欺取財、一般洗錢罪之行為，非僅
    侵害如附表所示之告訴人之個人財產法益，同時並侵害國家
    社會法益，依刑法第55條之規定，均應從一重之三人以上共
    同詐欺取財罪論處。
  4.被告就如附表各編號所示之犯行，計有3名告訴人，犯意各
    別，行為互殊，應予分論併罰。
㈣、量刑審酌：
　　爰審酌現今社會詐欺事件層出不窮、手法日益翻新，政府及
    相關單位無不窮盡心力追查、防堵，大眾傳播媒體更屢屢報
    導民眾被詐欺，甚至畢生積蓄因此化為烏有之相關新聞，被
    告正值青壯，不思依循正途獲取穩定經濟收入，竟貪圖不法
    錢財，率然加入詐欺集團，價值觀念偏差，破壞社會治安，
    渠所為之提供帳戶並提領詐欺款項，以交付上手傳遞犯罪所
    得贓款之行為，屬詐欺集團中不可或缺之重要角色，犯罪之
    動機、目的及手段均應受相當非難；兼衡被告犯罪後於偵查
    、本院準備程序、審理中均坦承所有犯行，核與洗錢防制法
    第16條第2項在偵查或審判中自白減刑之規定相符，然渠向
    本院聲請通知告訴人到場進行調解，竟於調解期日無故未到
    ，有本院刑事報到單、調解事件報告書在卷可證（見金訴卷
    第71至73頁），亦未與任何一告訴人自行達成庭外和解之犯
    後態度；暨渠自陳為國中肄業之智識程度，工作為搬家公司
    司機，月薪約35,000元，已婚，須扶養未成年子女1名之生
    活狀況（見金訴卷第69頁）等一切情狀，量處如附表主文欄
    所示之刑，再依其犯罪之次數、情節、所犯數罪整體之非難
    評價定應執行刑如主文所示。
㈤、保安處分：
    按106年4月19日修正公布之組織犯罪防制條例第3條第3項規
    定：「犯第1項之罪者，應於刑之執行前，令入勞動場所，
    強制工作，其期間為3年。」（嗣107年1月3日修正公布第3
    條，但本項並未修正）就受處分人之人身自由所為限制，違
    反憲法比例原則及憲法明顯區隔原則之要求，與憲法第8條
    保障人身自由之意旨不符，應自本解釋公布之日起失其效力
    ，經司法院大法官釋字第812號解釋在案，從而，本案自無
    從對被告宣告強制工作，併予敘明。
四、沒收部分：
    按犯罪所得，屬於犯罪行為人者，沒收之。但有特別規定者
    ，依其規定；前2項之沒收，於全部或一部不能沒收或不宜
    執行沒收時，追徵其價額，刑法第38條之1第1項、第3項定
    有明文。又按共同正犯犯罪所得之沒收、追徵，應就各人所
    分得之數為之。所謂各人「所分得」之數，係指各人「對犯
    罪所得有事實上之處分權限」而言。因此，若共同正犯各成
    員內部間，對於犯罪所得分配明確時，應依各人實際所得宣
    告沒收；若共同正犯對於犯罪所得，其個人確無所得或無處
    分權限，且與其他成員亦無事實上之共同處分權限者，自不
    予諭知沒收（最高法院107年度台上字第2989號判決意旨參
    照）。查就本案加重詐欺犯罪，被告於偵查中自承係以提領
    現金之2%計算作為報酬等語（見偵卷第75頁），依此固計得
    其本案之犯罪所得為2,420元【計算式：(60,000+60,000+1,
    000)*2%=2,420】，然查，本案被告甫提領完如附表所示之
    金額後，「傑」旋以LINE傳送訊息「薪水拿2000起來」給被
    告，並指示其將餘款交給身穿黑色衣服自稱外務之人等情，
    有被告提出之LINE對話紀錄截圖（見偵卷第53頁）在卷可證
    ，可見被告本案之犯罪所得應為2,000元，依前開規定及說
    明，逾此部分，既無從認定係被告所分得，應就其所分得之
    2,000元予以宣告沒收，並於全部或一部不能沒收或不宜執
    行沒收時，追徵其價額。
據上論斷，應依刑事訴訟法第273條之1第1項、第299條第1項前
段，組織犯罪防制條例第3條第1項後段，洗錢防制法第14條第1
項，刑法第11條前段、第28條、第339條之4第1項第2款、第55條
、第51條第5款、第38條之1第1項前段、第3項，刑法施行法第1
條之1第1項，判決如主文。
本案經檢察官乙○○提起公訴，檢察官江佩蓉到庭執行職務。
中　　華　　民　　國　　111 　年　　6 　　月　　24　　日
                  刑事第十一庭  法  官　施吟蒨
以上正本證明與原本無異。
如不服本判決應於收受判決後20日內向本院提出上訴書狀，並應
敘述具體理由；其未敘述上訴理由者，應於上訴期間屆滿後20日
內向本院補提理由書（均須按他造當事人之人數附繕本）「切勿
逕送上級法院」。
                                書記官  張如菁 
中　　華　　民　　國　　111 　年　　6 　　月　　24　　日
附錄論罪科刑法條：
組織犯罪防制條例第3條第1項後段
發起、主持、操縱或指揮犯罪組織者，處3年以上10年以下有期
徒刑，得併科新臺幣1億元以下罰金；參與者，處6月以上5年以
下有期徒刑，得併科新臺幣1千萬元以下罰金。但參與情節輕微
者，得減輕或免除其刑。
具公務員或經選舉產生之公職人員之身分，犯前項之罪者，加重
其刑至二分之一。
犯第1項之罪者，應於刑之執行前，令入勞動場所，強制工作，
其期間為3年。
前項之強制工作，準用刑法第90條第2項但書、第3項及第98條第
2項、第3項規定。
以言語、舉動、文字或其他方法，明示或暗示其為犯罪組織之成
員，或與犯罪組織或其成員有關聯，而要求他人為下列行為之一
者，處3年以下有期徒刑，得併科新臺幣3百萬元以下罰金：
一、出售財產、商業組織之出資或股份或放棄經營權。
二、配合辦理都市更新重建之處理程序。
三、購買商品或支付勞務報酬。
四、履行債務或接受債務協商之內容。
前項犯罪組織，不以現存者為必要。
以第5項之行為，使人行無義務之事或妨害其行使權利者，亦同
。
第5項、第7項之未遂犯罰之。

洗錢防制法第14條第1項
有第二條各款所列洗錢行為者，處7年以下有期徒刑，併科新臺
幣5百萬元以下罰金。
前項之未遂犯罰之。
前二項情形，不得科以超過其特定犯罪所定最重本刑之刑。

刑法第339條之4第1項第2款
犯第339條詐欺罪而有下列情形之一者，處1年以上7年以下有期
徒刑，得併科1百萬元以下罰金：
一、冒用政府機關或公務員名義犯之。
二、三人以上共同犯之。
三、以廣播電視、電子通訊、網際網路或其他媒體等傳播工具，
    對公眾散布而犯之。
前項之未遂犯罰之。

附表： （註：匯款及提款時間、金額均以卷附交易明細表為準，逕予更正補充。）       編號 告訴人 詐欺方式 匯款時間、金額（新臺幣） 匯入帳戶 提款時間、金額（新臺幣）、地點 主文 1 丙○○ 詐欺集團成員於110年9月2日某時許，假冒為購物中員工致電丙○○，佯稱其網路購物多訂20箱產品，須使用網路銀行進行身分認證云云，致其陷於錯誤，而依指示使用網路銀行匯款如右所示。 110年9月2日 17時18分25秒 匯款49,989元 系爭帳戶 110年9月2日 ①17時51分42秒提領60,000元（新北市○○區○○路0段00號土城學府郵局ATM） ②17時56分47秒提領60,000元（新北市○○區○○路0段000號土城貨饒郵局ATM） ③17時58分15秒提領1,000元（同上址土城貨饒郵局ATM） 戊○○犯三人以上共同詐欺取財罪，處有期徒刑壹年壹月。  2 甲○○ 詐欺集團成員110年9月2日16時25分許，致電甲○○，佯稱其個資遭冒用，需操作ATM以取消訂單云云，再致電甲○○，佯稱需轉帳至指定帳戶以確認身分云云，致其陷於錯誤，而依指示匯款如右所示。 110年9月2日 17時22分38秒 匯款29,983元   戊○○犯三人以上共同詐欺取財罪，處有期徒刑壹年壹月。 3 丁○○ 詐欺集團成員於110年9月2日16時32分許，假冒為ANST服飾店客服人員致電丁○○，佯稱誤將其設為批發會員，將聯繫銀行協助以解除設定云云，再假冒為富邦銀行人員，致電丁○○，佯稱需配合指示操作網路銀行，以解除設定云云，致其陷於錯誤，而依指示匯款如右所示。 110年9月2日 17時47分15秒 匯款44,123元   戊○○犯三人以上共同詐欺取財罪，處有期徒刑壹年壹月。